臺灣高等法院高雄分院刑事判決
                                  110年度交上易字第106號
上  訴  人  臺灣橋頭地方檢察署檢察官
被      告  趙家宏



上列上訴人因被告過失傷害案件，不服臺灣橋頭地方法院109 年
度交易字第67號，中華民國110 年6 月3 日第一審判決（起訴案
號：臺灣橋頭地方檢察署109 年度偵字第2565號），提起上訴，
本院判決如下：
    主  文
原判決撤銷。
趙家宏犯過失傷害罪，處有期徒刑參月，如易科罰金，以新臺幣
壹仟元折算壹日。
    事  實
一、趙家宏於民國108 年11月27日18時23分許，騎乘車牌號碼00
    0-000 號普通重型機車，自高雄市楠梓區軍校路880 巷31弄
    對面、加昌路上之機慢車兩段式左轉待轉區起步，欲沿軍校
    路880 巷31弄由北往南方向行駛時，本應注意行駛至交岔路
    口，其行進應遵守燈光號誌，且圓形紅燈表示禁止通行，不
    得超越停止線或進入路口，而依當時天候晴、夜間有照明、
    柏油路面乾燥無缺陷或障礙物，視距良好，並無不能注意之
    情事，竟疏未注意前方號誌仍為紅燈，貿然闖越紅燈超越停
    止線進入路口，適有胡桂端騎乘車牌號碼000-000 號普通重
    型機車，沿加昌路機車優先道由東往西行駛至該路口，雙方
    因而發生碰撞，致胡桂端人車倒地，並受有左下肢二度磨擦
    傷（約百分之二體表面積）併局部蜂窩性組織炎、臉部挫傷
    及上唇擦傷併門牙斷裂、左肘、左腕、左腿、左足踝及雙膝
    多處挫擦傷之傷害。
二、案經胡桂端訴由高雄市政府警察局楠梓分局報告臺灣橋頭地
    方檢察署檢察官偵查起訴。
    理  由
壹、程序部分（即證據能力部分）：
    按被告以外之人於審判外之言詞或書面陳述，屬傳聞證據，
    原則上不得作為證據；惟按被告以外之人於審判外之陳述，
    雖不符刑事訴訟法第159 條之1 至第159 條之4 之規定，而
    經當事人於審判程序同意作為證據，法院審酌該言詞陳述或
    書面陳述作成時之情況，認為適當者，亦得為證據，刑事訴
    訟法第159 條第1 項、第159 條之5 第1 項分別定有明文。
    查本判決所引用屬於傳聞證據之部分，均已依法踐行調查證
    據程序，且檢察官、被告於本院準備程序時，均明示同意有
    證據能力（見本院卷第63頁），迄至言詞辯論終結前亦未聲
    明異議，本院審酌該等證據作成時情況，並無違法取證之瑕
    疵，且無顯不可信之情形，以之作為證據應屬適當，自均有
    證據能力。
貳、實體部分
一、認定犯罪事實所憑之證據及理由： 
  ㈠訊據被告趙家宏（下稱被告）固坦承其於上開時、地騎乘機
    車在兩段式左轉待轉區停等紅燈，欲將其之機車轉正時，該
    機車車頭超出待轉區，因而與告訴人胡桂端（下稱告訴人）
    所騎乘機車發生碰撞，惟矢口否認有何過失傷害犯行，辯稱
    ：其並未闖紅燈，當時只是要將其之機車車頭轉正準備前進
    ，尚未真正開始往前騎云云（見本院卷第88至90頁），經查
    ：
    ⒈被告於108 年11月27日18時23分許，騎乘車牌號碼000-00 
      0 號普通重型機車，自高雄市楠梓區軍校路880 巷31弄對
      面、加昌路上之機慢車兩段式左轉待轉區起步，欲沿軍校
      路880 巷31弄由北往南方向行駛時，適有告訴人騎乘車牌
      號碼000-000 號普通重型機車，沿加昌路機車優先道由東
      往西行駛至該路口，被告所騎乘之機車車頭與告訴人所騎
      乘機車右前車頭發生碰撞之事實，業據被告於警詢、偵訊
      、原審及本院審理供承在卷（見警卷第3 至6 頁，偵卷第
      15、16頁，原審審交易卷第41至46頁，原審交易卷第71至
      78頁，本院卷第63頁之不爭執事項），核與證人即告訴人
      於警詢及原審證述之情節大致相符（見警卷第7 至9 頁，
      原審交易卷第116 至121 頁），復有高雄市政府警察局道
      路交通事故現場圖、手繪圖、調查報告表、談話紀錄表、
      現場照片、肇事現場全景照片、監視器擷取照片在卷可憑
      （見警卷第15至25、27至29、31至33、43至52頁），是此
      部分事實已臻明確，足堪認定。
    ⒉按駕駛人駕駛汽機車，應遵守道路交通標誌、標線、號誌
      之指示；行駛至交岔路口，應遵守燈光號誌之指示；車輛
      面對圓形紅燈表示禁止通行，不得超越停止線或進入入口
      ，道路交通安全規則第90條第1 項、第102 條第1 項第1
      款、道路交通標誌標線號誌設置規則第206 條第1 項第5
      款第1 目分別定有明文。被告考領有合格駕駛執照之事實
      ，有上開道路交通事故調查報告表㈡-1在卷可參（見警卷
      第23頁），是被告對於上開規定自應知之甚詳，並應注意
      遵守。又被告於案發前騎乘機車在機車待轉區停等，當其
      駛往軍校路880 巷31弄方向之號誌仍為紅燈時，其所騎乘
      之機車即已超越待轉區內停止線，此為被告於本院審理時
      已坦認之事實（見本院卷第88、89頁），業如前述。職是
      ，被告騎駛機車於紅燈狀態下超越機車待轉區停止線，而
      與告訴人所騎乘直行於加昌路機車優先道由東往西方向之
      機車發生碰撞之事實，堪以認定。被告就本案車禍事故之
      發生，自有應注意且能注意而未予注意之過失至明。
  ㈡至被告雖辯稱：我並沒有闖紅燈，我是停在待轉區，等綠燈
    準備起步，但尚未起步往前騎；當時我只是為了調整機車的
    位置，有用腳移動機車，我感覺機車前輪被撞到，接著就看
    見告訴人在我機車右前方人車倒地，她倒下時，待轉區的號
    誌是綠燈等語。然縱令被告上揭所辯，其在待轉區內僅是調
    整機車之方向、位置，並未往前騎駛等情屬實，但被告既然
    係在紅燈狀態下於待轉區內移動機車位置，自應注意不得將
    其機車挪移至待轉區之停止線外，否則仍有可能與往來車輛
    發生撞擊而肇事。易言之，當被告於紅燈狀態下在待轉區內
    挪移機車，導致其機車車頭超越待轉區之停止線，因而與告
    訴人之機車發生撞擊，則本件交通事故顯係因被告違反上揭
    交通法規而發生，被告自有應注意、能注意卻不注意之過失
    情事可言。從而，被告上揭辯詞主張其並無過失云云，顯非
    成理，實無足採。
  ㈢又刑法上之過失，祇須行為人之過失行為，與所發生之結果
    間，在客觀上存有相當因果關係，即得成立。而所謂相當因
    果關係，係指依經驗法則，綜合行為當時所存在之一切事實
    ，為客觀之事後審查，認為在一般情形下，有此環境、有此
    行為之同一條件，均可發生同一之結果者，則該條件即為發
    生結果之相當條件，行為與結果即有相當之因果關係。反之
    ，若在一般情形下，有此同一條件存在，而依客觀之審查，
    認為不必皆發生此結果者，則該條件與結果不相當，不過為
    偶然之事實而已，其行為與結果間即無相當因果關係。查本
    件被告係因騎駛機車於紅燈狀態下超越機車待轉區停止線，
    而與告訴人所騎乘直行於加昌路機車優先道由東往西方向之
    機車發生碰撞，導致告訴人倒地受傷，業經本院認定如前，
    是被告未遵守燈光號誌之指示，面對圓形紅燈時，仍超越停
    止線，而造成本件車禍之發生，應有過失甚明。又告訴人因
    本件車禍受有左下肢二度磨擦傷（約百分之二體表面積）併
    局部蜂窩性組織炎、臉部挫傷及上唇擦傷併門牙斷裂、左肘
    、左腕、左腿、左足踝及雙膝多處挫擦傷等情，有國軍高雄
    總醫院左營分院附設民眾診療服務處診斷證明書在卷可佐（
    見警卷第11頁）。從而，被告之過失行為與告訴人因車禍所
    受之傷害結果間，應有相當因果關係。
  ㈣至公訴意旨雖認告訴人騎乘上開機車，沿加昌路機車優先道
    由東往西駛至該路口，亦疏未遵守燈光號誌，貿然違反號誌
    管制闖紅燈，以車速逾時速40公里行駛至該路口（一審檢察
    官已當庭更正此節，見原審交易卷第75頁），雙方因而發生
    碰撞，故告訴人就本件交通事故與有過失等情。然查：
    ⒈告訴人於事故發生後製作談話紀錄表時陳稱：我是看到路
      口綠燈，所以直行過去，結果對方（即被告）突然從右方
      行駛過來，我前車頭與對方前車頭碰撞，當時我的行車速
      率約時速40至50公里等語（見警卷第31、33頁），而否認
      其有超速或闖紅燈之情事。
    ⒉由於上開加昌路、軍校路880 巷31弄口之號誌，於108 年1
      1月27日5 時至19時為三色運作，其餘時段為閃光運作；
      上開時段號誌總週期為100 秒，第1 時相為加昌路通行55
      秒（含黃燈4 秒、全紅2 秒），其中加昌路為圓形綠燈；
      第2 時相為軍校路880 巷31弄通行45秒（含黃燈4 秒、全
      紅2 秒），其中軍校路880 巷31弄為圓形綠燈；該路口加
      昌路東往西，軍校路880 巷31弄北往南均為紅燈（即全紅
      ）之秒數為2 秒等情，有高雄市政府交通局109 年7 月8
      日高市交智運字第10941631300 號函1 份在卷可憑（見原
      審交易卷第23、24頁），而本件事故發生時間為108 年11
      月27日18時23分許，可見當時上開路口之號誌為三色運作
      。其次，關於卷存案發當時之路口監視錄影光碟經原審勘
      驗結果認定：被告之機車車燈在上開機慢車待轉區亮起，
      告訴人機車則沿加昌路由西往東行駛而來，有一部娃娃車
      在路口中央等待左轉，欲向南往軍校路880 巷31弄方向行
      駛；隨後被告、告訴人之機車疑似在機慢車待轉區發生碰
      撞，上開娃娃車則於此時起步左轉，告訴人對向車道之黑
      色汽車則在此時減速煞停，未超越停止線即停止，此後該
      部黑色汽車未再起步或前進，有上開光碟及原審勘驗筆錄
      及附件各1 份附卷可參（見偵卷證物袋內，原審交易卷第
      115 、133 至135 頁）。雖然告訴人對向車道之黑色汽車
      在告訴人之機車沿加昌路由西往東超越停止線行駛後已停
      止前進，客觀上無法排除在上開黑色汽車抵達停止線前，
      加昌路號誌已經轉換，但此時該路口是否均已轉換為紅燈
      （即全紅）2 秒之時相，抑或加昌路之號誌剛轉為黃燈，
      尚有4 秒始會轉換為紅燈，並非明確，自不得僅憑告訴人
      對向車道之黑色汽車已煞停，即率斷告訴人進入上開路口
      前，其行進方向之加昌路號誌已為紅燈，因而認定告訴人
      係闖紅燈穿越上開路口。更遑論本件交通事故經送高雄市
      政府交通局車輛行車事故鑑定委員會鑑定，該委員會檢視
      路口監視器錄影畫面後表示，因被告由待轉區起駛，告訴
      人越過停止線駛入路口之號誌不明，故無法鑑定事故原因
      ，此有該委員會109 年9 月22日高市車鑑字第1097079390
      0 號函在卷可參（見原審交易卷第51頁），亦得見並無法
      僅憑上開路口之監視錄影光碟內容，即斷認告訴人機車通
      過事故路口時之燈號為紅燈。從而，上開公訴意旨指稱告
      訴人騎駛機車至上開路口，疏未遵守燈光號誌而闖紅燈等
      情，當屬速斷，無足憑採。
    ⒊此外，關於告訴人於案發當時騎乘機車所在之加昌路行車
      速限為時速50公里，此亦有上開高雄市政府交通局函旨在
      卷可憑（見原審交易卷第24頁），而告訴人自陳其於本件
      車禍發生前之行車速度約為時速40至50公里等語，自未達
      上開速限，故在無其他相關證據相佐之情況下，當不得擅
      認告訴人就本件交通事故之發生有超速之過失情事可言。
    ⒋據上，上揭公訴意旨認告訴人就本件交通事故之發生有闖
      紅燈、超速之與有過失等情，當屬有誤，殊難信採。況且
      ，縱使告訴人就本件車禍之發生確實與有過失，仍不能憑
      此解免被告之過失責任，附此敘明。
  ㈤綜上所述，被告前開所辯，並無法為其有利之認定。本件事
    證已臻明確，被告過失傷害之犯行，堪以認定，應依法論科
    。
二、論罪部分： 
  ㈠核被告所為，係犯刑法第284 條前段之過失傷害罪。
  ㈡被告於案發後留在現場，於員警到場處理時當場承認為肇事
    人，有高雄市政府警察局道路交通事故肇事人自首情形紀錄
    表在卷足憑（見警卷第37頁），堪認被告於有偵查犯罪職權
    之機關或個人發覺其犯罪前，主動坦承肇事並自願接受裁判
    ，合於自首之要件，爰依刑法第62條前段之規定減輕其刑。
參、上訴論斷部分：
一、撤銷改判之理由：
　　原審未察上情，遽為被告無罪之判決，尚有未洽。檢察官上
    訴意旨，執此指摘原判決不當，為有理由，自應由本院將原
    判決撤銷改判。
二、科刑：
　　爰以行為人責任為基礎，審酌被告於前揭時地騎駛機車於紅
    燈狀態下超越機車待轉區停止線，而與告訴人所騎乘之機車
    發生碰撞，因而肇致本件交通事故，且因其疏失行為致告訴
    人受有上開傷害，實有不該，考量被告事後仍否認犯行，迄
    今猶未與告訴人達成和解之犯後態度，並參酌被告本案違反
    注意義務之過失態樣，及告訴人所受損害之程度；暨衡及被
    告自陳國小肄業之智識程度、目前在螺絲工廠上班，月收入
    約新臺幣2 萬餘元、與妻子及1 名5 歲兒子同住之家庭經濟
    生活狀況（見本院卷第92頁）等一切具體情狀，量處如主文
    第2 項所示之刑，並諭知易科罰金之折算標準。
據上論結，應依刑事訴訟法第369 條第1 項前段、第364 條、第
299 條第1 項前段，判決如主文。
本案經檢察官陳俊宏提起公訴，檢察官林世勛提起上訴，檢察官
王登榮到庭執行職務。
中　　華　　民　　國　 110　　年　　12　　月　　14　　日
                  刑事第七庭    審判長法  官  李璧君
                                      法  官  石家禎
                                      法  官  葉文博
以上正本證明與原本無異。
如不服本判決應於收受本判決後20日內向本院提出上訴書狀，其
未敘述上訴理由者，並得於提起上訴後20日內向本院補提理由書
狀（均須按他造當事人之人數附繕本）「切勿逕送上級法院」。
中　　華　　民　　國　　110 　年　　12　　月　　14　　日
　　　　　　　　　　　　　　　　　　　書記官  盧姝伶

附錄本判決論罪科刑法條：
中華民國刑法第284 條
因過失傷害人者，處1 年以下有期徒刑、拘役或10萬元以下罰金
；致重傷者，處3 年以下有期徒刑、拘役或30萬元以下罰金。